【裁判字號】    97,易緝,84
【裁判日期】    970829
【裁判案由】    毒品危害防制條例
【裁判全文】
臺灣高雄地方法院刑事判決              97年度易緝字第84號
公  訴  人  臺灣高雄地方法院檢察署檢察官
被      告  甲○○
                    （另案在臺灣高雄女子監獄執行中）
上列被告因違反毒品危害防制條例案件，經檢察官提起公訴（96
年度毒偵字第4574號），本院依簡式審判程序，判決如下：
    主  文
甲○○施用第二級毒品，累犯，處有期徒刑陸月，如易科罰金，
以新臺幣壹仟元折算壹日，扣案之玻璃球吸食器壹支，沒收之。
    事  實
一、甲○○前於民國90年間，因施用毒品案件，經本院以90年度
    毒聲字第1128號裁定送觀察、勒戒後，認有繼續施用毒品之
    傾向，再以90年度毒聲字第2295號裁定令入戒治處所施以強
    制戒治，復以90年度毒聲字第7336號裁定停止戒治，而於90
    年12月24日出監，所餘期間付保護管束，嗣於91年4 月11日
    保護管束期滿，並由臺灣高雄地方法院檢察署檢察官以91年
    度戒毒偵字第450 號為不起訴處分確定。復於上開強制戒治
    執行完畢釋放後5 年內，又於93、94年間，再因施用毒品案
    件，經臺灣高等法院高雄分院及本院分別以94年度上易字第
    421 號、94年度簡字第3993號分別判處有期徒刑10月、5 月
    確定，並定應執行有期徒刑1 年1 月，於95年10月5 日縮短
    刑期假釋出監，所餘期間付保護管束，復於95年11月12日假
    釋期滿未經撤銷，視為執行完畢。詎猶不知戒斷毒癮，基於
    施用第二級毒品甲基安非他命之犯意，於96年4 月26日下午
    2 、3 時許，在高雄縣大寮鄉某友人住處內，以將第二級毒
    品甲基安非他命置入玻璃球燒烤後吸食其霧化氣體之方式，
    施用第二級毒品1 次。嗣於同月28日下午2 時30分許，在高
    雄縣鳳山市○○○路與鳳林路口，因行跡可疑為警盤查，甲
    ○○主動交付其所有預供施用毒品用之玻璃球吸食器1 支，
    經採尿送驗後，呈甲基安非他命陽性反應，始查悉上情。
二、案經高雄縣政府警察鳳山分局報請臺灣高雄地方法院檢察署
    檢察官偵查起訴。
    理  由
一、按本案被告甲○○所犯係死刑、無期徒刑、最輕本刑為3 年
    以上有期徒刑以外之罪，其於準備程序就前揭被訴事實為有
    罪之陳述，經受命法官告知簡式審判程序之旨，並聽取其與
    公訴人之意見後，本院認無不得或不宜改依簡式審判程序進
    行之情形，爰依刑事訴訟法第273 條之1 第1 項規定，裁定
    本件由受命法官獨任進行簡式審判程序，合先敘明。
二、訊據被告對於前揭時地施用施用第二級毒品1 次之事實，坦
    承不諱，並查：
(一)、被告於96年4 月28日為警查獲時所採尿液，經送臺灣檢驗科
    技股份有限公司以酵素免疫分析法、氣相層析質譜儀法檢驗
    結果，呈甲基安非他命陽性反應，有該公司96年5 月15日KＺ
    000000000000號濫用藥物尿液檢驗報告、高雄縣政府警察局
    鳳山分局偵辦毒品案件嫌疑人尿液採集編號對照表各1 份在
    卷可稽。
(二)、按人體施用安非他命後主要代謝物中有未改變形態之安非他
    命，而無甲基安非他命；人體施用甲基安非他命後，在主要
    代謝物中未改變形態之甲基安非他命佔施用劑量達43％，安
    非他命則約為5 ％，且安非他命在國內取得不易，施用情形
    較少，尿液檢驗結果係甲基安非他命陽性者佔大部分。又依
    據Jonathan M. 等人2002年文獻報導，以5 名測試者於4 週
    內分4 次使用，每次施用甲基安非他命20mg劑量後，收集其
    尿液並以250ng ／ml為閾值時，其最長檢出時間為56至96小
    時，文獻有關服用藥物之報告，因研究對象、使用劑量之多
    寡、實驗條件或研究角度等不同，結果及其呈現方式亦不同
    ，故除相關文獻之資料，仍需依個案狀況做研判，一般可檢
    出甲基安非他命之最長時間為1 至5 天，此有行政院衛生署
    管制藥品管理局93年7 月22日管檢字第093000661 號函可查
    。是服用甲基安他命後，最長於服用後120 小時內可由尿液
    檢測出甲基安非他命陽性反應。
(三)、再者，前揭臺灣檢驗科技股份有限公司載明係以GC/MS （即
    氣相層析質譜儀分析法）方法作為確認檢驗之方式，而該方
    法之原理係檢品經氣化後，通過層析管分離純化，再將純化
    後之成分循序送入質譜儀做個別鑑定。因質譜儀所測定之圖
    譜，在化學上被公認具有指紋特性，故可據以完全判定該檢
    品係為何種化合物。職是，臺北榮民總醫院即認為「若以氣
    相層析質譜儀（GC/MS） 作藥物及其代謝產物之定性及定量
    分析，幾乎不會有偽陽性反應產生」，此經該院83年4 月7
    日以83北總內字第3059號函示明確。被告之尿液經以氣相層
    析質譜儀分析法檢驗，既呈甲基安非他命、嗎啡陽性反應，
    且甲基安非他命濃度亦高達228300ng/ml ，顯見被告應有在
    上開時間施用第二級毒品甲基安非他命之行為甚明。其於上
    開自白顯與事實相符，堪信為真實。此外，復有玻璃球吸食
    器1 支扣案及查獲照片1 幀在卷可佐，被告上開犯行，堪以
    認定。
(四)、復按毒品危害防制條例前於92年7 月9 日修正公布，自93年
    1 月9 日施行，觀之該條例第20條、第23條之立法理由，修
    正後毒品危害防制條例就施用毒品者，只於「初犯」及「5
    年後再犯」二種情形，有其追訴條件之限制，即須於初犯經
    觀察、勒戒或強制戒治釋放後，5 年內均無施用毒品之行為
    ，始能認其前所實施之觀察、勒戒或強制戒治已足遮斷毒癮
    ，而得於5 年後再犯時，再予適用初犯之規定，重行觀察、
    勒戒等程序。倘5 年內已經再犯，被依法追訴處罰，縱其第
    3 次（或第3 次以上）施用毒品之時間在初犯釋放5 年以後
    ，即與「5 年後再犯」之情形有別，且因已於「5 年內再犯
    」，顯見其再犯率甚高，原實施觀察、勒戒或強制戒治，已
    無法收其實效，而無5 年戒斷期之存在，自無再經觀察、勒
    戒及強制戒治之必要，應得逕行追訴處罰（最高法院95年5
    月9 日95年度第7 次刑事庭會議決定文參照）。被告前於90
    年間，因施用毒品案件，經本院以90年度毒聲字第1128號裁
    定送觀察、勒戒後，認有繼續施用毒品之傾向，再以90年度
    毒聲字第2295號裁定令入戒治處所施以強制戒治，復以90年
    度毒聲字第7336號裁定停止戒治，而於90年12月24日出監，
    所餘期間付保護管束，嗣於91年4 月11日保護管束期滿，並
    由臺灣高雄地方法院檢察署檢察官以91年度戒毒偵字第450
    號為不起訴處分確定。復於上開強制戒治執行完畢釋放後5
    年內，又於93、94年間，再因施用毒品案件，經臺灣高等法
    院高雄分院及本院分別以94年度上易字第421 號、94年度簡
    字第3993號分別判處有期徒刑10月、5 月確定，並定應執行
    有期徒刑1 年1 月，於95年10月5 日縮短刑期假釋出監，所
    餘期間付保護管束，復於95年11月12日假釋期滿未經撤銷，
    視為執行完畢等情，有臺灣高等法院被告為案紀錄表1份 在
    卷可按。是依上開說明，被告於前述強制戒治執行完畢釋放
    後5 年內，再犯施用毒品罪，經法為判決有罪確定後，復犯
    本件施用第二級毒品甲基安非他命之犯行，本件犯行距前揭
    強制戒治釋放後雖逾5 年，惟核與毒品危害防治條例第20條
    第3 項所定「5 年後再犯」之立法意旨不符，揆諸上開說明
    ，本件被告施用第二級毒品犯行，仍應予追訴、處罰。
三、核被告所為，係犯毒品危害防制條例第10條第2 項之施用第
    二級毒品罪。被告持有第二級毒品甲基安非他命進而施用，
    其持有之低度行為應為施用之高度行為所吸收，不另論罪。
    又被告有如前揭事實欄所列前科紀錄，業如前述，其於有期
    徒刑執行完畢後5 年內，故意再犯本件有期徒刑以上之罪，
    為累犯，應依刑法第47條第1 項規定加重其刑。爰審酌被告
    前已有施用毒品之不良素行，歷經觀察、勒戒、強制戒治、
    刑之執行程序猶施用之，顯見其戒毒意志不堅，本不宜寬貸
    ，惟念其施用毒品乃自戕一己之身體健康，對社會造成之危
    害尚非直接鉅大，且犯後坦承犯行，態度良好等一切情狀，
    量處如主文所示之刑，並斟酌被告教育程度高職肄業、無業
    、家庭經濟狀況小康等情狀，諭知如主文所示之易科罰金折
    算標準。扣案之玻璃球吸食器1 支，被告於本院審理時雖陳
    稱：非伊所有云云，惟其於警詢時業已明確供陳：是我朋友
    「龍仔」給我的，是施用毒品用的等語，已足認扣案之玻璃
    球吸食器1 支確係被告所有甚明。又其於本院審理時復陳稱
    ：該支吸食器是新的，還沒用過等語，而依卷附之照片觀之
    ，扣案之玻璃球吸食器外觀新穎，球體部分未見燒烤痕跡，
    堪認應係新品而未曾使用過，被告上開供陳，尚可採信。綜
    上，扣案之玻璃球吸食器1 支，確為被告所有預備供其施用
    毒品用之物，應依刑法第38條第1 項第2 款之規定，宣告沒
    收之。
據上論斷，應依刑事訴訟法第273 條之1 第1 項、第284 條之1
、第299 條第1 項前段，毒品危害防制條例第10條第2 項，刑法
第11條前段、第47條第1 項、第41條第1 項前段、第38條第1 項
第2 款，判決如主文。
本案經檢察官吳美齡到庭執行職務。
中    華    民    國    97    年     8    月    29    日
                  刑事第五庭    法  官  李殷君
以上正本證明與原本無異。
如不服本判決應於收受本判決後10日內向本院提出上訴書狀，並
應敘述具體理由，如未敘述上訴理由者，應於上訴期間屆滿後20
日內補提理由書狀於本院（均須按他造當事人之人數附繕本）「
切勿逕送上級法院」。
中    華    民    國    97    年     8    月    29    日
                                書記官  李文廣
附錄本判決論罪之法條：
毒品危害防制條例第10條施用第一級毒品者，處6 月以上5 年以
下有期徒刑。
施用第二級毒品者，處 3 年以下有期徒刑。


司法院資訊處製作；財團法人民間司法改革基金會備份。
